臺灣雲林地方法院民事判決　九十二年度家訴字第四五號
　　原　　　告　甲○○
　　被　　　告　丙○○
　　　　　　　　乙○○
右當事人間請求損害賠償事件，經原告提起刑事附帶民事訴訟（九十二年度港簡附民
事字第九號），經本院北港簡易庭裁定移送前來，本院判決如左：
    主    文
原告之訴及假執行之聲請均駁回。
訴訟費用由原告負擔。
    事    實
甲、原告方面：
一、聲明：被告二人應連帶給付原告新台幣（下同）二百萬元，及自起訴狀繕本送達
    被告之翌日起，以年息百分之五計算之遲延利息。原告並願供擔保，請准宣告假
    執行。
二、陳述：
（一）原告與被告丙○○於八十八年七月七日結婚，惟被告於婚後即不安於室，同居
      三個多月後，即藉口婆媳不合，而自行返回娘家居住八、九個月，經原告道歉
      後始將被告接回夫家同住。嗣被告又要求同意其往檳榔攤工作，惟其工作期間
      常深夜才回家，或數日不回家，因而遭原告責備，詎被告又於八十九年除夕再
      度離開夫家，返回娘家居住三個多月。至九十年四月才又再度返回夫家，惟其
      又要求同意從事電話秘書的工作，工作期間再度經常深夜不歸，因而又經原告
      責備，詎被告又再度離開夫家，返回娘家居住。迄九十一年十二月間，被告透
      過其父之安排，兩造同意離婚，並協議於九十一年十二月二十七日由被告之兄
      陪同被告前往樹林戶政事務所與原告及原告之姊周瓊瑤見面，雙方簽離婚協議
      書，並辦理離婚登記。
（二）迨九十二年八月底原告接獲本院民事庭寄發之被告丙○○訴請否定親子關係之
      訴狀及開庭通知書後，於同年九月十九日前往戶政事務所申請被告二人之戶籍
      謄本後，始獲悉被告二人已於同年六月二十八日完成結婚程序，並於同年七月
      十三日誕生被告丙○○與原告之次女周毓琦乙名。然依該子女之受胎期間推算
      ，上開子女顯係被告丙○○於兩造婚姻關係期間與被告乙○○通姦受孕所生。
      嗣經原告就被告二人上開通、相姦之犯行，向台灣雲林地方法院檢察署提出告
      訴。被告二人上開通相姦之行為，已對原告構成共同之侵權行為，爰依民法第
      一百八十四條第一項後段、第一百八十五條及第一百九十五規定，請求被告二
      人對原告負連帶精神上之損害賠償責任。
（三）又原告現任職於「瀚穩針織有限公司」，月薪四萬二千元，在目前社會中屬中
      產階級。又以被告二人通姦所生之女周毓琦之出生日期往前推算，被告二人之
      通姦期間應超過二年。此期間原告遭到妻離子散之痛苦打擊，且名譽上遭受「
      綠帽罩頂」之羞辱，無論是精神與肉體上均備受痛苦。為此，請求被告二人連
      帶賠償原告非財產上之損害二百萬元，藉以彌補原告近年來所受之精神損失。
（四）對於被告答辯的意見：
  １、原告與被告丙○○確實沒有辦理結婚之公開儀式，但原告家人都想要辦，是被
      告及其父母說不用辦，直接去戶政事務所辦理結婚登記就好了等語，才沒有辦
      的。
  ２、否認有毆打被告丙○○之事實。
  ３、兩造所簽訂離婚協議書上，所謂不請求扶養費、慰撫金及放棄一切民事請求權
      ，並不包括本件侵權行為之精神上損害賠償請求在內。
三、證據：提出離婚協議書一件、台灣雲林地方法院檢察署九十二年度偵字第四○○
    七六檢察官聲請簡易判決處刑書、在職證明各一件及戶籍謄本二件為證，並聲請
    訊問證人周瓊瑤。
乙、被告方面：
一、聲明：如主文所示。
二、陳述：被告乙○○未作何陳述，被告丙○○則辯稱：
（一）被告與原告並沒有辦理公開的結婚儀式，是兩造自己請證人簽一簽結婚證書後
      拿去戶政事務所辦理結婚登記的。
（二）被告兩人雖在九十一年九、十月間發生性關係；但兩造離婚時，是約定雙方都
      不請求扶養費及慰藉金，並拋棄一切民事請求權，並簽有離婚協議書，故原告
      應不得再提起本件請求。
（三）又兩造在婚姻期間，被告會回娘家，都是因為遭原告毆打所致，八十九年除夕
      ，原告除毆打被告外，還將被告的衣服丟到走廊，趕被告回去，被告才走的。
三、證據：請求訊問證人何麗鄉。
丙、本院依職權訊問證人陳秀碧。
    理    由
一、原告主張：其與被告丙○○於八十八年八月十六日向戶政事務所申請辦理二人於
    同年七月七日結婚之結婚登記，嗣雙方於九十一年十二月二十七日簽訂離婚協議
    書，並辦理離婚登記；而原告於九十二年九月間，因被告丙○○提起否認親子關
    係之訴訟，始知被告二人已結婚，並於同年七月十三日誕生次女周毓琦乙名。然
    依該名子女之受胎期間推算，被告二人於被告丙○○與原告辦理上開離婚前，即
    已發生性關係，並經原告提出告訴等情。雖為被告二人所是認，並有原告提出之
    戶籍謄本、離婚協議書及檢察官聲請簡易判決處刑書各一紙為證，足信屬實。
二、然被告丙○○主張：其與原告二人為上開結婚登記時，並未舉行公開之結婚儀式
    ，是兩造請證人簽一簽結婚證書後，拿去戶政事務所辦理結婚登記之情，亦為原
    告所是認，且經證人即原告之母何秀碧、姊周瓊瑤及被告丙○○之母何麗鄉到庭
    證述屬實，核渠等關於上開兩造辦理結婚登記過程之證述情節，均屬一致，足信
    與事實相符。
三、按不法侵害他人之身體、健康、名譽、自由、信用、隱私、貞操，或不法侵害其
    他人格法益而情節重大者，被害人雖非財產上之損害，亦得請求賠償相當之金額
    。其名譽被侵害者，並得請求回復名譽之適當處分。前項規定，於不法侵害他人
    基於父、母、子、女或配偶關係之身分法益而情節重大者，準用之，民法第一百
    九十五條第一、三項固定有明文。
四、且婚姻係以夫妻之共同生活為其目的，配偶應互相協力保持其共同生活之圓滿安
    全及幸福，而夫妻互守誠實，係為確保其共同生活之圓滿安全及幸福之必要條件
    ，故應解為配偶因婚姻契約而互負誠實之義務，配偶之一方行為不誠實，破壞共
    同生活之圓滿安全及幸福者，即為違反因婚姻契約之義務而侵害他方之權利。通
    姦足以破壞夫妻間之共同生活，非法之所許，對於配偶之他方應構成不法侵害他
    人基於配偶關係之身分法益而情節重大之情，他方得依上開規定，請求精神上之
    損害賠償，應無疑義。
五、然所謂「通姦」係指有婚姻之關係，而仍與配偶以外之人發生性行為者而言；如
    行為人無婚姻關係之存在，則無所謂「通姦」可言。又結婚，應有公開之儀式及
    二人以上之證人。如結婚，不具備上開之方式者，無效，民法第九百八十二條第
    一項及第九百八十八條第一款分別有明文規定。
六、本件原告與被告丙○○二人，雖有辦理上開結婚登記，然二人既未舉辦公開之結
    婚儀式，依前揭規定，二人之結婚即屬無效，不能認為有婚姻關係存在。則被告
    二人雖然在上開結婚登記期間發生性關係，仍不能認為對原告已發生通姦之共同
    侵權行為。從而，原告以被告二人通姦，而依民法第一百八十四條第一項後段、
    第一百八十五條及第一百九十五條規定，請求被告二人連帶給付精神上之損害賠
    償二百萬元，及自訴狀送達翌日起依百分之五計算之法定遲延利息，為無理由，
    應予駁回。
七、本件事證已臻明確，兩造其餘之攻擊防禦方法及證據，經審酌核與本件之判決結
    果不生影響，爰不一一詳為論述，併此敘明。
八、本件原告之訴既無理由而遭駁回，則其假執行之聲請，亦失所附麗，應併予駁回
    。
九、據上論結，本件原告之訴為無理由，依民事訴訟法第七十八條，判決如主文。
中　　　華　　　民　　　國　　九十三　　年　　　三　　　月　　　三　　　日
　　　　　　　　　　　　　　　　臺灣雲林地方法院家事法庭
~B法　　　官　黃一馨
右為正本係照原本作成
如對本判決上訴，應於判決送達後二十日內向本院提出上訴狀（須附繕本），並繳納
裁判費用新台幣三萬一千二百元。
中　　　華　　　民　　　國　　九十三　　年　　　三　　　月　　　三　　　日
~B法院書記官　陳姵君
